---
#title: "Macroenometrics (44343)"
output:
  html_document:
    css: assets/styles_pjp.css
    theme: united
    highlight: monochrome 
    number_sections: no
    toc: true
    toc_float: true
---


```{r, echo = FALSE}
library(metathis)
meta() %>% meta_description(
    "Curso de introduccion a R"
  ) %>% 
  meta_name("github-repo" = "perezp44/intro-ds-20-21-web") %>% 
  meta_viewport() %>% 
  meta_social(
    title = "Curso de introducción a R",
    url = "https://perezp44.github.io/intro-ds-20-21-web/",
    og_type = "course",
    og_author = c("Pedro J. Pérez"))
```



```{r klippy, echo = FALSE}
klippy::klippy(position = c("top", "right")) #- remotes::install_github("rlesur/klippy")
```


<br>

### Ejemplos

-------------------

Los ejemplos y casos que hagamos durante el curso muchas veces provendrán de los propios tutoriales.

Durante el curso he de evaluaros, así que muchos de los ejemplos nuevos os los facilitaré cuando hagamos las pruebas, ya sean estas en casa o en el aula.

Además, en clase vamos a usar un Rproject, llamado `my_BigData_ejemplos` con ejemplos adicionales, algunos de ellos los usaremos en clase. Actualmente el Rproject `my_BigData_ejemplos` contiene básicamente los ejemplos del año 2019. Poco a poco iremos añadiendo ejemplos nuevos al proyecto.

Para descargaros el Rproject `my_BigData_ejemplos` tienes que ejecutar en RStudio las siguientes instrucciones:

```{r, eval = FALSE}
file_to_download <- "my_BigData_ejemplos.zip" 
url <- paste0("https://github.com/perezp44/intro-ds-20-21-web/raw/master/ejemplos/", file_to_download)
download.file(url, destfile = file_to_download)
unzip(zipfile = file_to_download)
file.remove(file_to_download)
```

No hace falta que lo hagas ahora, mejor si te esperas al primer día de clase, os lo explico un poco más y lo hacemos todos juntos.



<br><br><br>

<div class="tocify-extend-page" data-unique="tocify-extend-page" style="height: 0;"></div>
