---
#title: "Macroenometrics (44343)"
output:
  html_document:
    css: assets/styles_pjp.css
    number_sections: no
    toc: true
    toc_float: true
---


```{r, echo = FALSE}
library(metathis)
meta() %>% meta_description(
    "Curso de introduccion a R"
  ) %>% 
  meta_name("github-repo" = "perezp44/intro-ds-20-21-web") %>% 
  meta_viewport() %>% 
  meta_social(
    title = "Curso de introducción a R",
    url = "https://perezp44.github.io/intro-ds-20-21-web/",
    og_type = "course",
    og_author = c("Pedro J. Pérez"))
```



```{r klippy, echo = FALSE}
klippy::klippy(position = c("top", "right")) #- remotes::install_github("rlesur/klippy")
```


<br>

### Trabajos estudiantes

-----------------------------------

Los estudiantes del curso, como parte de la evaluación continua, tuvieron que presentar dos trabajos, uno individual y otro en equipo. Puedes verlos en los siguientes enlaces:


-----------------------------------

<br>

## Trabajos en equipo

<br>


- **Marta Oliver Beltrán**, **Carlos Rodríguez Gonzalvo** y **Mar Valldecabres Lull** presentaron el trabajo [Análisis de la oferta audiovisual de Netflix](https://martaoliver.github.io/trabajo_BigData_equipo/){target="_blank"}. El repo del trabajo está [aquí](https://github.com/martaoliver/trabajo_BigData_equipo){target="_blank"}.  Las `slides` para la presentación están [aquí](https://martaoliver.github.io/trabajo_BigData_slides/){target="_blank"}.

<br> 

- **Juan Carlos García Guardeño**, **Hugo Moneo Hernández** y **Miguel Montalvo Diestro** presentaron el trabajo [La incidencia del Covid-19 en la Comunidad Valenciana](https://Miguercios.github.io/trabajo_BigData_equipo/){target="_blank"}. El repo del trabajo está [aquí](https://github.com/Miguercios/trabajo_BigData_equipo){target="_blank"}. Las `slides` para la presentación están [aquí](https://Miguercios.github.io/trabajo_BigData_slides/){target="_blank"}.

<br>

- **Carlos Corachan Pérez**, **Dairo Smith Quintero Vargas**, **Miguel Silla Rios** y **Daniela Villa Arboleda** presentaron el trabajo [Impacto económico del Covid-19 según modelo de desarrollo de los países](https://Daiquin.github.io/trabajo_BigData_equipo/){target="_blank"}. El repo del trabajo está [aquí](https://github.com/Daiquin/trabajo_BigData_equipo){target="_blank"}. Las `slides` para la presentación están [aquí](https://Daiquin.github.io/trabajo_BigData_slides/){target="_blank"}.

<br>

- **Ignacio Corachan Perez**, **Sergio Escorcia Torres** y **Rodrigo Lara Rodriguez** presentaron el trabajo [Análisis del impacto ecológico](https://rodri45l.github.io/trabajo_BigData_equipo/){target="_blank"}. El repo del trabajo está [aquí](https://github.com/rodri45l/trabajo_BigData_equipo){target="_blank"}. Las `slides` para la presentación están [aquí](https://rodri45l.github.io/trabajo_BigData_slides/){target="_blank"}.

<br>


- **Laura Albert Moscardó**, **Laura Borrás Pariente** y **Daniel Casino Ballesteros** presentaron el trabajo [Nombres y Apellidos en España](https://dasdfg098.github.io/trabajo_BigData_equipo/){target="_blank"}. El repo del trabajo está [aquí](https://github.com/dasdfg098/trabajo_BigData_equipo){target="_blank"}. Las `slides` para la presentación están [aquí](https://dasdfg098.github.io/trabajo_BigData_slides/){target="_blank"}.

<br>

- **Bernardo Cartusciello**, **Vicente Celis** y **José María Fernández** presentaron el trabajo [Situación del sector aéreo](https://bernicartusciello.github.io/trabajo_BigData_equipo/){target="_blank"}. El repo del trabajo está [aquí](https://github.com/bernicartusciello/trabajo_BigData_equipo){target="_blank"}. Las `slides` para la presentación están [aquí](https://bernicartusciello.github.io/trabajo_BigData_slides/){target="_blank"}.


<br>

- **Andreu Esparza i Martinez**, **Ignacio Montava Peralta** y **Noelia Sánchez March** presentaron el trabajo [Análisis sobre la Covid-19](https://nosan5.github.io/trabajo_BigData_equipo/){target="_blank"}. El repo del trabajo está [aquí](https://github.com/nosan5/trabajo_BigData_equipo){target="_blank"}. Las `slides` para la presentación están [aquí](https://nosan5.github.io/trabajo_BigData_slides/){target="_blank"}.

<br>

- **Manuel Jiménez Haro**, **Antonio Langa Lahoz** y **Manuel Rojo López** presentaron el trabajo [Evolución y curiosidades de los Juegos Olímpicos](https://manujimenez62.github.io/trabajo_BigData_equipo/){target="_blank"}. El repo del trabajo está [aquí](https://github.com/manujimenez62/trabajo_BigData_equipo){target="_blank"}. Las `slides` para la presentación están [aquí](https://manujimenez62.github.io/trabajo_BigData_slides/){target="_blank"}.


<br>

- **Ana Maria Borrás Cebolla**, **Hugo Martin Chisvert** y **Pavlina Dinkova Grozeva** presentaron el trabajo [Turismo en España](https://xi765.github.io/trabajo_BigData_equipo/){target="_blank"}. El repo del trabajo está [aquí](https://github.com/xi765/trabajo_BigData_equipo){target="_blank"}. Las `slides` para la presentación están [aquí](https://xi765.github.io/trabajo_BigData_slides/){target="_blank"}.



<br>


----------------------------------

<br>

## Trabajos individuales

<br>

- **Noelia Sánchez March** presentó el trabajo [Estudio sobre el Mercado de Trabajo](https://nosan5.github.io/trabajo_BigData/){target="_blank"}. El repo está [aquí](https://github.com/nosan5/trabajo_BigData){target="_blank"}.

- **Bernardo Cartusciello** presentó el trabajo [Fórmula 1 2019](https://bernicartusciello.github.io/trabajo_BigData/){target="_blank"}. El repo está [aquí](https://github.com/bernicartusciello/trabajo_BigData){target="_blank"}.

- **Vicente Celis Rondon** presentó el trabajo [English Premier League Temporada 2019/2020](https://vicentecelisr.github.io/trabajo_BigData/){target="_blank"}. El repo está [aquí](https://github.com/vicentecelisr/trabajo_BigData){target="_blank"}.

- **Pavlina Dinkova Grozeva** presentó el trabajo [Criminalidad en el mundo](https://pavlinadinkova.github.io/trabajo_BigData/){target="_blank"}. El repo está [aquí](https://github.com/pavlinadinkova/trabajo_BigData){target="_blank"}.

- **Daniel Casino Ballesteros** presentó el trabajo [Datos y estadísticas de Youtube: Bad Gyal](https://dasdfg098.github.io/trabajo_BigData/){target="_blank"}. El repo está [aquí](https://github.com/dasdfg098/trabajo_BigData){target="_blank"}.

- **Ana María Borrás Cebolla** presentó el trabajo [Energías Renovables](https://AnaMaria1198.github.io/trabajo_BigData/){target="_blank"}. El repo está [aquí](https://github.com/AnaMaria1198/trabajo_BigData){target="_blank"}.

- **José María Fernández** presentó el trabajo [Grand Slam Tenis](https://josemafc.github.io/trabajo_BigData/){target="_blank"}. El repo está [aquí](https://github.com/josemafc/trabajo_BigData){target="_blank"}.

- **Miguel Montalvo Diestro** presentó el trabajo [Estudio del sector agrícola: La Alcachofa](https://miguercios.github.io/trabajo_BigData/){target="_blank"}. El repo está [aquí](https://github.com/miguercios/trabajo_BigData){target="_blank"}.

- **Mar Valldecabres Lull** presentó el trabajo [Introspección al mundo del tenis](https://Valldecabres.github.io/trabajo_BigData/){target="_blank"}. El repo está [aquí](https://github.com/Valldecabres/trabajo_BigData){target="_blank"}.

- **Ignacio Montava** presentó el trabajo [Datos interesantes sobre la historia del futbol español](https://imontava10.github.io/trabajo_BigData/){target="_blank"}. El repo está [aquí](https://github.com/imontava10/trabajo_BigData){target="_blank"}.

- **Miguel Silla Ríos** presentó el trabajo [Evolución del saldo de la balanza por cuenta corriente](https://MiguelSillaRios.github.io/trabajo_BigData/){target="_blank"}. El repo está [aquí](https://github.com/MiguelSillaRios/trabajo_BigData){target="_blank"}.

- **Manuel Rojo López** presentó el trabajo [Los PIGS](https://roloma6.github.io/trabajo_BigData/){target="_blank"}. El repo está [aquí](https://github.com/roloma6/trabajo_BigData){target="_blank"}.

- **Marta Oliver Beltrán** presentó el trabajo [Fútbol femenino](https://martaoliver.github.io/trabajo_BigData/){target="_blank"}. El repo está [aquí](https://github.com/martaoliver/trabajo_BigData){target="_blank"}.

- **Sergio Escorcia** presentó el trabajo [Análisis sobre la Economía Griega](https://seresto.github.io/trabajo_BigData/){target="_blank"}. El repo está [aquí](https://github.com/seresto/trabajo_BigData){target="_blank"}.
 
- **Hugo Martin Chisvert** presentó el trabajo [Análisis del comercio exterior español](https://xi765.github.io/trabajo_BigData/){target="_blank"}. El repo está [aquí](https://github.com/xi765/trabajo_BigData){target="_blank"}.

- **Hugo Moneo** presentó el trabajo [Delitos en España. Evolución y efectos de la pandemia sobre el número total de infracciones penales registradas](https://hugomn0.github.io/trabajo_BigData/){target="_blank"}. El repo está [aquí](https://github.com/hugomn0/trabajo_BigData){target="_blank"}.

- **Rodrigo Lara Rodríguez** presentó el trabajo [Trabajo Macroeconomía Internacional. País : Alemania](https://rodri45l.github.io/trabajo_BigData/){target="_blank"}. El repo está [aquí](https://github.com/rodri45l/trabajo_BigData){target="_blank"}.

- **Manuel Jiménez Haro** presentó el trabajo [Cómo influyen el actor/actriz principal, director y productora en el éxito de una película](https://manujimenez62.github.io/trabajo_BigData/){target="_blank"}. El repo está [aquí](https://github.com/manujimenez62/trabajo_BigData){target="_blank"}.

- **Laura Albert Moscardó** presentó el trabajo [Análisis sobre la Violencia de Género en España](https://laualmos.github.io/trabajo_BigData/){target="_blank"}. El repo está [aquí](https://github.com/laualmos/trabajo_BigData){target="_blank"}.

- **Carlos Rodríguez Gonzalvo** presentó el trabajo [Afectación del COVID19 en el pequeño comercio valenciano](https://carlosrodriguezgonzalvo.github.io/trabajo_BigData/){target="_blank"}. El repo está [aquí](https://github.com/carlosrodriguezgonzalvo/trabajo_BigData){target="_blank"}.

- **Laura Borrás Pariente** presentó el trabajo [La Desigualdad](https://laura3699.github.io/trabajo_BigData/){target="_blank"}. El repo está [aquí](https://github.com/laura3699/trabajo_BigData){target="_blank"}.

- **Nacho Corachan** presentó el trabajo [Análisis BitCoin](https://Nacho-CP.github.io/trabajo_BigData/){target="_blank"}. El repo está [aquí](https://github.com/Nacho-CP/trabajo_BigData){target="_blank"}.


- **Antonio Langa** presentó el trabajo [Relación del PIBpc de EEUU con las elecciones del 2020](https://Antonio202021.github.io/trabajo_BigData/){target="_blank"}. El repo está [aquí](https://github.com/Antonio202021/trabajo_BigData){target="_blank"}.


- **Dairo Quintero Vargas** presentó el trabajo [Evolución y efecto del uso fuentes de energía](https://Daiquin.github.io/trabajo_BigData/){target="_blank"}. El repo está [aquí](https://github.com/Daiquin/trabajo_BigData){target="_blank"}.


- **Carlos Corachan Pérez** presentó el trabajo [Comparativa PIB-PIBpc](https://carcope.github.io/trabajo_BigData/){target="_blank"}. El repo está [aquí](https://github.com/carcope/trabajo_BigData){target="_blank"}.

- **Andreu Esparza i Martínez** presentó el trabajo [Analisis de los esports](https://Andreuesparza.github.io/trabajo_BigData/){target="_blank"}. El repo está [aquí](https://github.com/Andreuesparza/trabajo_BigData){target="_blank"}.


- **Juan Carlos García Guardeño** presentó el trabajo [The Better Life Index](https://carlosmanises.github.io/trabajo_BigData/){target="_blank"}. El repo está [aquí](https://github.com/carlosmanises/trabajo_BigData){target="_blank"}.


- **Daniela Villa** presentó el trabajo [Desigualdad en el mercado laboral](https://daalviar.github.io/trabajo_BigData/){target="_blank"}. El repo está [aquí](https://github.com/daalviar/trabajo_BigData){target="_blank"}.


<br><br><br>


<div class="tocify-extend-page" data-unique="tocify-extend-page" style="height: 0;"></div>
