---
#title: "Macroenometrics (44343)"
output:
  html_document:
    css: assets/styles_pjp.css
    theme: united
    highlight: monochrome 
    number_sections: no
    toc: true
    toc_float: true
---


```{r, echo = FALSE}
library(metathis)
meta() %>% meta_description(
    "Curso de introduccion a R"
  ) %>% 
  meta_name("github-repo" = "perezp44/intro-ds-20-21-web") %>% 
  meta_viewport() %>% 
  meta_social(
    title = "Curso de introducción a R",
    url = "https://perezp44.github.io/intro-ds-20-21-web/",
    og_type = "course",
    og_author = c("Pedro J. Pérez"))
```



```{r klippy, echo = FALSE}
klippy::klippy(position = c("top", "right")) #- remotes::install_github("rlesur/klippy")
```


<br>

### Trabajos estudiantes

-----------------------------------

Los estudiantes del curso, como parte de la evaluación continua, tuvieron que presentar dos trabajos, uno individual y otro en equipo. Puedes verlos en los siguientes enlaces:


-----------------------------------

<br>

## Trabajos en equipo

<br>


- **Marta Oliver Beltrán**, **Carlos Rodríguez Gonzalvo** y **Mar Valldecabres Lull** presentaron el trabajo [Análisis de la oferta audiovisual de Netflix](https://martaoliver.github.io/trabajo_BigData_equipo/){target="_blank"}. El repo del trabajo está [aquí](https://github.com/martaoliver/trabajo_BigData_equipo){target="_blank"}.  Las `slides` para la presentación están [aquí](https://martaoliver.github.io/trabajo_BigData_slides/){target="_blank"}.

<br> 

- **Juan Carlos García Guardeño**, **Hugo Moneo Hernández** y **Miguel Montalvo Diestro** presentaron el trabajo [La incidencia del Covid-19 en la Comunidad Valenciana](https://Miguercios.github.io/trabajo_BigData_equipo/){target="_blank"}. El repo del trabajo está [aquí](https://github.com/Miguercios/trabajo_BigData_equipo){target="_blank"}. Las `slides` para la presentación están [aquí](https://Miguercios.github.io/trabajo_BigData_slides/){target="_blank"}.

<br>

- **Carlos Corachan Pérez**, **Dairo Smith Quintero Vargas**, **Miguel Silla Rios** y **Daniela Villa Arboleda** presentaron el trabajo [Impacto económico del Covid-19 según modelo de desarrollo de los países](https://Daiquin.github.io/trabajo_BigData_equipo/){target="_blank"}. El repo del trabajo está [aquí](https://github.com/Daiquin/trabajo_BigData_equipo){target="_blank"}. Las `slides` para la presentación están [aquí](https://Daiquin.github.io/trabajo_BigData_slides/){target="_blank"}.

<br>

- **Ignacio Corachan Perez**, **Sergio Escorcia Torres** y **Rodrigo Lara Rodriguez** presentaron el trabajo [Análisis del impacto ecológico](https://rodri45l.github.io/trabajo_BigData_equipo/){target="_blank"}. El repo del trabajo está [aquí](https://github.com/rodri45l/trabajo_BigData_equipo){target="_blank"}. Las `slides` para la presentación están [aquí](https://rodri45l.github.io/trabajo_BigData_slides/){target="_blank"}.

<br>


- **Laura Albert Moscardó**, **Laura Borrás Pariente** y **Daniel Casino Ballesteros** presentaron el trabajo [Nombres y Apellidos en España](https://dasdfg098.github.io/trabajo_BigData_equipo/){target="_blank"}. El repo del trabajo está [aquí](https://github.com/dasdfg098/trabajo_BigData_equipo){target="_blank"}. Las `slides` para la presentación están [aquí](https://dasdfg098.github.io/trabajo_BigData_slides/){target="_blank"}.

<br>

- **Bernardo Cartusciello**, **Vicente Celis** y **José María Fernández** presentaron el trabajo [Situación del sector aéreo](https://bernicartusciello.github.io/trabajo_BigData_equipo/){target="_blank"}. El repo del trabajo está [aquí](https://github.com/bernicartusciello/trabajo_BigData_equipo){target="_blank"}. Las `slides` para la presentación están [aquí](https://bernicartusciello.github.io/trabajo_BigData_slides/){target="_blank"}.


<br>

- **Andreu Esparza i Martinez**, **Ignacio Montava Peralta** y **Noelia Sánchez March** presentaron el trabajo [Análisis sobre la Covid-19](https://nosan5.github.io/trabajo_BigData_equipo/){target="_blank"}. El repo del trabajo está [aquí](https://github.com/nosan5/trabajo_BigData_equipo){target="_blank"}. Las `slides` para la presentación están [aquí](https://nosan5.github.io/trabajo_BigData_slides/){target="_blank"}.

<br>

- **Manuel Jiménez Haro**, **Antonio Langa Lahoz** y **Manuel Rojo López** presentaron el trabajo [Evolución y curiosidades de los Juegos Olímpicos](https://manujimenez62.github.io/trabajo_BigData_equipo/){target="_blank"}. El repo del trabajo está [aquí](https://github.com/manujimenez62/trabajo_BigData_equipo){target="_blank"}. Las `slides` para la presentación están [aquí](https://manujimenez62.github.io/trabajo_BigData_slides/){target="_blank"}.


<br>

- **Ana Maria Borrás Cebolla**, **Hugo Martin Chisvert** y **Pavlina Dinkova Grozeva** presentaron el trabajo [Turismo en España](https://xi765.github.io/trabajo_BigData_equipo/){target="_blank"}. El repo del trabajo está [aquí](https://github.com/xi765/trabajo_BigData_equipo){target="_blank"}. Las `slides` para la presentación están [aquí](https://xi765.github.io/trabajo_BigData_slides/){target="_blank"}.



<br>


----------------------------------

<br>

## Trabajos individuales

<br>

- **Noelia Sánchez March** presentó el trabajo [Estudio sobre el Mercado de Trabajo](https://nosan5.github.io/trabajo_BigData/){target="_blank"}. El repo está [aquí](https://github.com/nosan5/trabajo_BigData){target="_blank"}.


- **Bernardo Cartusciello** presentó el trabajo [Fórmula 1 2019](https://bernicartusciello.github.io/trabajo_BigData/){target="_blank"}. El repo está [aquí](https://github.com/bernicartusciello/trabajo_BigData){target="_blank"}.


<br><br><br>


<div class="tocify-extend-page" data-unique="tocify-extend-page" style="height: 0;"></div>
