---
title: "Tablas en documentos .Rmd (WIP)"
author: "Pedro J. Pérez"
date: "`r format(Sys.time(), '%d %B %Y')`"
#date: "2020/03/05 (updated: `r Sys.Date()`)"
output:
  html_document:
    css: !expr here::here("assets", "styles_pjp.css") #-https://stackoverflow.com/questions/56681879/how-to-use-here-for-paths-to-css-before-body-and-after-bod
    theme: paper
    highlight: textmate 
    toc: true
    toc_depth: 3 
    toc_float: 
      collapsed: true
      smooth_scroll: true
    self_contained: true
    number_sections: false
    #code_folding: show
    df_print: kable
    code_download: true
editor_options: 
  chunk_output_type: console
bibliography: "`r here::here('assets', 'biblio.bib')`"  #- joooder. single quotes https://community.rstudio.com/t/use-here-here-function-in-yaml-option/18667/9
---




```{r options_setup, echo = FALSE}
options(scipen = 999) #- para quitar la notacion cientifica
```

```{r, echo = FALSE}
library(knitr)
library(here)
library("tidyverse")
#library("kableExtra")
```

 
```{r, echo = FALSE, eval = TRUE}
library("forcats")
library("haven")
library("xlsx")
library("foreign")
library("readxl")
library("gapminder")
```

-------------------------------------------


# 1. Introducción

<br>


Hacer cuadros/tablas para mostrar resultados es una parte importante (y time consuming) de cualquier informe o investigación. En este tutorial explicaré como presentar nuestros resultados en tablas en documentos (ya sean estos .html, .pdf etc..) creados a partir de archivos `.Rmd`.


En el siguiente apartado utilizaremos unos datos de ejemplo para obtener unos resultados que queremos mostrar como tablas en nuestro informe. Esto nos servirá para practicar un poco más con `dplyr`. Una vez tengamos los resultados que queremos mostrar ya veremos como podemos mostrarlos en tablas/cuadros good-looking.


Veremos que presentar los resultados (previamente almacenados en un df) como un cuadro en el documento final es muy sencillo, sólo tenemos que llamar a la función `kable()`, pero si queremos tener más flexibilidad y opciones para mejorar nuestras tablas tendremos que usar otros paquetes como `kableextra`, `formatable`, `DT` o el más reciente `gt`.



<br>

-------------------

# 2. Resultados para tablas


En esta sección utilizaremos lo que hemos aprendido de **dplyr**  para obtener los resultados que queremos mostrar en los cuadros. Con dplyr calcularemos los estadísticos que queremos mostrar almacenándolos en un dataframe/tibble. Una vez tengamos los resultados en un dataframe nos quedará la tarea de presentarlos como cuadros en el documento final. En un primer momento (esta sección) utilizaremos la función `knitr::kable()` para hacer tablas y en los siguientes apartados presentaremos paquetes especialmente diseñados para hacer tablas.


## 2.1 Datos que usaremos


Ilustraremos la creación de tablas con datos de la segunda ronda de **PIACC** (Programa para la Evaluación Internacional de las Competencias de los adultos de la OCDE. Información detallada sobre el programa PIAAC puede encontrarse en su pagina web <http://www.oecd.org/skills/piaac/>. Los datos se obtuvieron a partir del paquete [RPIAAC](https://github.com/jcpernias/RPIAAC) creado Por Jose C. Pernias, para finalmente seleccionar 10 variables de 4 países: ESP, FRA, GBR, ITA. No recuerdo el año de los datos!!


Cargamos los datos que vamos a utilizar:

```{r, echo = TRUE}
urla <- "https://raw.githubusercontent.com/perezp44/iris_data/master/data/PIAAC_data_small.csv"
df <- read_csv(urla)
```


```{r, echo = FALSE}
df_copy <- df
```


Miramos un poco los datos:

```{r}
#- remotes::install_github("perezp44/pjpv2020.01")
df_aa <- pjpv2020.01::pjp_f_estadisticos_basicos(df) #- estadisticos basicos del df
df_bb <- pjpv2020.01::pjp_f_valores_unicos(df)      #- valores únicos de cada variable de df
```


<br>

## 2.2  Obteniendo resultados (con dplyr)


Para iniciar nuestra andadura con las tablas, intentaremos mostrar en tablas algunos resultados. Por ejemplo:

<br>

- 1. Cuadro con el número de observaciones de cada país (lo hacemos de 2 formas)

```{r, echo = TRUE}
df_tt_1 <- df %>% group_by(Country) %>% count()
df_tt_1 <- df %>% group_by(Country) %>% summarise(NN = n())

knitr::kable(df_tt_1)
```


<br>

- 2. Añadir a la tabla el % que representa cada país en el Total (tb lo hacemos de 2 formas)


```{r, echo = TRUE, results = "asis"}
df_tt_2 <- df %>% group_by(Country) %>% 
                  summarise(NN = n(), percent = n()/nrow(.) )

df_tt_2 <- df %>% group_by(Country) %>%
                  summarise (NN = n()) %>%
                  mutate(percent = NN / sum(NN))
knitr::kable(df_tt_2)
```

<br>

- 3. Porcentaje de Hombres y Mujeres en cada país

```{r, echo = TRUE}
df_tt_3 <- df %>% count(Country, Gender) %>%
                  group_by(Country) %>%
                  mutate(percent = n / sum(n)) %>%
                  select(-n) %>%
                  pivot_wider(names_from = Gender, values_from = percent) %>% ungroup()

knitr::kable(df_tt_3)
```




```{r, eval = FALSE, echo = FALSE}
#- un chunk q usaba en SUE
zz2 <-  df %>%
  count(Country, Gender) %>%
  group_by(Country) %>%          
  mutate(prop = prop.table(n)) %>% 
  pivot_wider(names_from = Gender, values_from = n:prop) %>% ungroup() 
knitr::kable(zz2, digits = 4)

cc <- df_CV %>% select(ISCCAA, STATUS, CONTRATANTE.x) %>% 
  split(.$STATUS) %>%   purrr::map(tidyr::spread, ISCCAA, CONTRATANTE.x)
```




<br>

- 4. Porcentaje de Hombres y Mujeres en cada nivel educativo

```{r, echo = TRUE}
df_tt_4 <- df %>% count(Education, Gender) %>% group_by(Education) %>%
                  mutate(percent = n / sum(n)) %>%
                  select(-n) %>%
                  pivot_wider(names_from = Education, values_from = percent) %>% ungroup()

knitr::kable(df_tt_4)
```


<br>



- 5. Veamos el salario medio por país


```{r, echo = TRUE}
df_tt_5 <- df %>% group_by(Country) %>% 
                  summarise(W_hora_medio = mean(Wage_hour , na.rm = TRUE), 
                            W_mes_medio  = mean(Wage_month, na.rm = TRUE) ) %>% ungroup()
knitr::kable(df_tt_5)
```

<br>

- 6. Calcula la media, el mínimo, el máximo y la desviación típica de Wage_month

```{r, echo = TRUE}
df_tt_6 <- df %>% group_by(Country) %>% 
                  summarise(W_medio  = mean(Wage_month, na.rm = TRUE) ,
                            W_minimo = min(Wage_month, na.rm = TRUE)  ,
                            W_maximo = max(Wage_month, na.rm = TRUE)  ,
                            W_sd = sd(Wage_month, na.rm = TRUE) ) %>% 
                 ungroup()

knitr::kable(df_tt_6)
```

<br>

- 7. salario medio en España (Hombre y Mujeres)


```{r, echo = TRUE}
df_tt_7 <- df %>% filter(Country == "ESP") %>%  group_by(Gender) %>% 
                  summarise(W_hora_medio = mean(Wage_hour, na.rm = TRUE), 
                            W_mes_medio = mean(Wage_month, na.rm = TRUE) ) %>%
                  ungroup()

knitr::kable(df_tt_7)
```

<br>

- 8. salario medio en los 4 los países (Hombre y Mujeres)

```{r, echo = TRUE}
df_tt_8 <- df %>% group_by(Country, Gender) %>% 
                  summarise(W_hora_medio = mean(Wage_hour, na.rm = TRUE), 
                            W_mes_medio = mean(Wage_month, na.rm = TRUE) ) %>% 
                  ungroup()

knitr::kable(df_tt_8)
```

<br>

- 9. ¿Cuanto más cobran los hombres (en %)?

```{r, echo = TRUE}
df_tt_9 <- df %>% group_by(Country, Gender) %>% 
                  summarise(W_mes_medio = mean(Wage_month, na.rm = TRUE)) %>% 
                  ungroup() %>% 
                  pivot_wider(names_from = Gender, values_from = W_mes_medio) %>% 
                  mutate(dif_W = Male-Female, dif_percent_W = dif_W/Female)

knitr::kable(df_tt_9)
```

<br>


- 10. Numeracy Score por país y nivel de estudios. La tabla nos va a salir alargada


```{r, echo = TRUE}
df_tt_10 <- df %>% group_by(Country, Education) %>% 
                   summarise(Numeracy_media = mean(Numeracy_score, na.rm = TRUE)) %>% 
                   ungroup() 

knitr::kable(df_tt_10)
```


- 11. Hagamos la anterior tabla más ancha (Una columna para cada país)


```{r, echo = TRUE}
df_tt_11 <- df_tt_10 %>% 
            pivot_wider(names_from = Education, values_from = Numeracy_media)

knitr::kable(df_tt_11)
```

<br>

Bien, no está mal, pero quiero ordenar la tabla de menor a mayor nivelo educativo

- 12. Reordenando la tabla 11

Resulta que en el cuadro, las categorías de niveles de estudio se han ordenado alfabéticamente pero quiero ordenarla de menor a mayor nivel de estudios. Se puede hacer de otras maneras, pero lo haremos usando **factores**.

La variable Education tiene 4 categorías: Primary, Secondary, Upper-second y Tertiary; **ADEMÁS** estas categorías están/son fijas, no cambian. En estos casos es mejor tratar esas variables como **factores**; PERO si miramos la clase de la variable "Education" con `class(df$Education)` veremos que es `r class(df$Education)`, así que vamos a convertir la variable "Education" a factor.


Podríamos usar la función `as.factor()`, pero una vez más usaremos pkgs del tidyverse; en este caso el pkg "**forcats**" y la función `as_factor()`


```{r, echo = TRUE}
df <- df %>% mutate(Education = forcats::as_factor(Education) )
levels(df$Education)
```

<br>

Como vemos, la variable `Education`, que ahora es un factor, tiene cuatro categorías o "levels"

Resulta que el nombre de las 4 categorías está en inglés y lo queremos en castellano. Lo haremos con `forcats::fct_recode()`. Para saber un poco más sobre como manipular factores debes ir [aquí](http://r4ds.had.co.nz/factors.html)


```{r, echo = TRUE}
df <- df %>% mutate(Education = forcats::fct_recode(Education,
                    "Primaria"         = "Primary",
                    "Secundaria"       = "Secondary", 
                    "Secundaria_post"  = "Upper_second",
                    "Terciaria"        = "Tertiary" )) 
df %>% count(Education)
```

<br>

Como volvemos a ver, la variable "Education", que ahora es un factor tiene 4 "levels" pero están ordenados de forma que no nos conviene, queremos cambiar el orden de los factores  con `forcast::fct_relevel()` para que se muestren los cuatro grupos educativos de menor a mayor nivel.


```{r, echo = TRUE, warning = FALSE}
df <- df %>% mutate(Education = forcats::fct_relevel(Education, 
                                  "Primaria", "Secundaria", "Secundaria_post")) 

df %>% count(Education)
```

Como se puede ver en el cuadro de arriba, ya hemos cambiado el orden de los "levels" para que se muestren de menor a mayor nivel educativo, así que volvamos a rehacer el cuadro con el Numeracy Score por países:


```{r, echo = TRUE}
df_tt_12 <- df %>% group_by(Country, Education) %>% 
                   summarise(Numeracy_media = mean(Numeracy_score, na.rm = TRUE)) %>% 
                   ungroup() %>%  
                   pivot_wider(names_from = Education, values_from = Numeracy_media) 
knitr::kable(df_tt_12)
```



<br>

## 2.3  Obteniendo resultados (con janitor)


Si los resultados que queremos mostrar son cosas básicas como porcentajes, frecuencias etc... obviamente podemos calcularlos nosotros con `dplyr`, pero para estos casos el paquete `janitor`, concretamente la función `janitor::tabyl()` nos facilita mucho la tarea^[Evidentemente, en R hay muchos otros paquetes para hacer tablas básicas. Algunas de ellas son resumidas en este [post](https://dabblingwithdata.wordpress.com/2017/12/20/my-favourite-r-package-for-frequency-tables/){target="_blank"}]. Para ver todas las posibilidades que tiene el paquete `janitor` puedes ir a su página web [aquí](http://sfirke.github.io/janitor/){target="_blank"}.



1 y 2. Cuadro con el número de observaciones de cada país


```{r}
df_tt_1_j <- df %>% janitor::tabyl(Country)
kable(df_tt_1_j)
```

3. Porcentaje de Hombres y Mujeres en cada país


```{r}
df_tt_3_j <- df %>% janitor::tabyl(Country, Gender)
df_tt_3_j <- df %>% janitor::tabyl(Country, Gender) %>% 
                    janitor:: adorn_percentages(denominator = "row")
```

4. Porcentaje de Hombres y Mujeres en cada nivel educativo


```{r}
df_tt_4_j <- df %>% janitor::tabyl(Gender, Education) %>% 
                    janitor:: adorn_percentages(denominator = "col")
```


Para ver todas las posibilidades que tiene el paquete `janitor` puedes ir a su página web [aquí](http://sfirke.github.io/janitor/)



<br>

------------------------

# 3. Tablas con `knitr::kable()`

<br>

Bueno, ya sabemos, aunque en realidad lo vimos al presentar `dplyr` y `tidyr`, como ir generando un dataframe con los estadísticos descriptivos que nos interesa mostrar. En realidad esos df ya son tablas de datos que puedo exportar a Excel para trabajarlas a nuestro gusto; pero en el curso hacemos todo desde R.

Ya habéis visto que con la función `knitr::kable()` puedo mostrarlas en mi documento final  sólo tengo que ejecutar lo siguiente: `knitr::kable(my_df)`.

<br>

En los próximos apartados mostraremos algunos paquetes específicos para formatear los cuadros y hacerlos BONITOS, pero también conviene saber que **kable() también tiene opciones** para personalizar un poco nuestras tablas. Por ejemplo:

```{r, echo = TRUE}
knitr::kable(df_tt_12, 
             align = "c", 
             caption = "Numeracy Score por país",
             digits = 2, 
             format.args = list(decimal.mark = ",", big.mark = "."))
```


<br>

-------------------

<br>

# 4. `kableExtra` pkg

[`kableExtra`](http://haozhu233.github.io/kableExtra/) es un package de que permite mejorar las tablas creadas con `knitr::kable()`. 

La descripción de `kableExtra` en CRAN es: 

> Build complex HTML or 'LaTeX' tables using 'kable()' from 'knitr' and the piping syntax from 'magrittr'. Function 'kable()' is a light weight table generator coming from 'knitr'. This package simplifies the way to manipulate the HTML or 'LaTeX' codes generated by 'kable()' and allows users to construct complex tables and customize styles using a readable syntax.


[Aquí](https://cran.r-project.org/web/packages/kableExtra/vignettes/awesome_table_in_html.html) tienes la vignette para elaborar tablas para documentos html.


Para mejorar las tablas usaremos la función `kableExtra::kable_styling()`:



```{r, results = "asis"}
knitr::kable(df_tt_12, format = "html") %>% 
  kableExtra::kable_styling(bootstrap_options = c("striped", "hover"))
```


Se puede incluso poner las tablas junto con el texto.



```{r}
library(kableExtra)
knitr::kable(df_tt_12, format = "html") %>% 
  kableExtra::kable_styling(bootstrap_options = "striped", full_width = F, position = "float_right")
```

<br><br>

Para ello tienes que usar la opción `position = "float_right` dentro de `kableExtra::kable_styling()`.


<br><br><br>


Si tenemos una tabla muy larga, podemos fijar el encabezamiento de la tabla con `fixed_thead`

```{r}
kable(df_tt_12) %>%
  kableExtra::kable_styling(fixed_thead = list(enabled = T, background = "lightblue"))
```

Se pueden formatear columnas por separado con `kableExtra::column_spec()`, o las filas con `kableExtra::row_spec()`. La tabla no nos saldrá muy chula pero nos sirve para ver las posibilidades de `kable_styling()`.


```{r}
kable(df_tt_12) %>%
  kable_styling(full_width = F) %>%
  column_spec(1, bold = T, border_right = T) %>%
  column_spec(3, width = "20em", background = "yellow") %>% 
  row_spec(3:4, bold = T, color = "white", background = "#D7261E") %>% 
  row_spec(0, angle = 10)
```




Puedes ver las posibilidades de este pkg en su [vignette](https://cran.r-project.org/web/packages/kableExtra/vignettes/awesome_table_in_html.html).


<br>

--------------------------------------------

<br>


# 5. `formatable` pkg

El paquete [`formattable`](https://github.com/renkun-ken/formattable)

> is designed for applying formatting on vectors and data frames to make data presentation easier, richer, more flexible and hopefully convey more information.

En estos dos post: [aquí](https://www.displayr.com/formattable/?utm_medium=Feed&utm_source=Syndication) y [aquí](https://www.littlemissdata.com/blog/prettytables) explican con detalle las posibilidades del paquete `formattable.`


Para ilustrar las posibilidades de `formattable` utilizo uno de los ejemplos de su [página web](https://renkun-ken.github.io/formattable/):

```{r, echo = FALSE}
df <- data.frame(
  id = 1:10,
  name = c("Bob", "Ashley", "James", "David", "Jenny", 
    "Hans", "Leo", "John", "Emily", "Lee"), 
  age = c(28, 27, 30, 28, 29, 29, 27, 27, 31, 30),
  grade = c("C", "A", "A", "C", "B", "B", "B", "A", "C", "C"),
  test1_score = c(8.9, 9.5, 9.6, 8.9, 9.1, 9.3, 9.3, 9.9, 8.5, 8.6),
  test2_score = c(9.1, 9.1, 9.2, 9.1, 8.9, 8.5, 9.2, 9.3, 9.1, 8.8),
  final_score = c(9, 9.3, 9.4, 9, 9, 8.9, 9.25, 9.6, 8.8, 8.7),
  registered = c(TRUE, FALSE, TRUE, FALSE, TRUE, TRUE, TRUE, FALSE, FALSE, FALSE),
  stringsAsFactors = FALSE)
```


```{r}
library(formattable)
df %>% formattable(list(
  age = color_tile("white", "orange"),
  grade = formatter("span", style = x ~ ifelse(x == "A", 
    style(color = "green", font.weight = "bold"), NA)),
  area(col = c(test1_score, test2_score)) ~ normalize_bar("pink", 0.2),
  final_score = formatter("span",
    style = x ~ style(color = ifelse(rank(-x) <= 3, "green", "gray")),
    x ~ sprintf("%.2f (rank: %02d)", x, rank(-x))),
  registered = formatter("span",
    style = x ~ style(color = ifelse(x, "green", "red")),
    x ~ icontext(ifelse(x, "ok", "remove"), ifelse(x, "Yes", "No")))
))
```


<br><br>

---------------


# 6. `gt` package

El paquete `gt` es relativamente nuevo pero creo que se va a convertir en el paquete de referencia para hacer tablas en R. Su página web está [aquí](https://gt.rstudio.com/). Hay que entender un poco su terminología, pero una vez lo haces , hacer tablas es muy sencillo.

Podemos empezar con una web con [algunos ejemplos](https://frm1789.github.io/gt_examples/index.html) de tablas hechas con `gt` o ir a su [página web](https://gt.rstudio.com/) o a su [vignette introductoria](https://gt.rstudio.com/articles/intro-creating-gt-tables.html).

Hacer una tabla básica con `gt` es tan fácil como hacer `gt(my_df)`. Veámoslo:

```{r}
#-remotes::install_github("rstudio/gt")
library(gt)
df_tt_4 %>% gt()
```

<br>

Nos queda arreglar/tunear/añadir elementos a nuestra tabla. Para ello, lo primero es conocer los distintos elementos de  una tabla hecha con `gt`:

```{r eval = TRUE}
knitr::include_graphics(here::here("./imagenes/tt_08_img_01_tablas-gt-partes.svg")  )
```

<br>

Nuestra tabla básica sólo tiene dos elementos: the "Column Labels" y the "Table Body" (donde están los valores).


- Añadimos una parte más, "Table header", con la función `tab_header()`. Con ella podemos añadir un título y subtitulo a la tabla. Además podemos dar formato al título, **usando markdown!!**, con la función `md()`


```{r}
gt_tbl <- df_tt_4 %>% gt()

gt_tbl <- gt_tbl %>% tab_header(title = md("**Genero y nivel educativo**"),
                      subtitle = md("Porcentaje de *H y M* en cada nivel educativo"))
gt_tbl
```

<br>

- Añadimos una nota al pie ("source note") en "Table footer" con la función `tab_source_note()`. Se pueden poner varias notas al pie.


```{r}
gt_tbl <- gt_tbl %>% tab_source_note(md("Fuente: datos de [PIAAC](http://www.oecd.org/skills/piaac/)")) %>%
                     tab_source_note(md("Obtenidos a partir del paquete RPIAAC"))
  
gt_tbl  
```

<br>

- Podemos añadir notas (al pie) en los valores con la función `tab_footnote()`. La función auxiliar `cells_data()` se usa para especificar que celda de los datos llevaran la footnote. Se puede incluso usar condiciones.

```{r}
# Add footnotes (the same text) to two different
# cell; data cells are targeted with `data_cells()`
gt_tbl <- gt_tbl %>% tab_footnote("Por encima del 60%", cells_data(vars(Tertiary, `NA`), rows = 1) )

# Show the gt Table
gt_tbl
```

<br>

- The "Stub" es el area a la derecha de la tabla que contiene los nombres de filas. Se puede generar fácilmente un stub con `gt(rowname_col = "nombre")`

An easy way to generate a Stub part is by specifying a stub column in the gt() function with the rowname_col argument. Alternatively, we can have an input dataset with a column named rowname—this magic column will signal to gt that that column should be used as the stub, making row labels. Let’s add a stub with our islands_tbl dataset by modifying the call to gt():


```{r}
gt_tbl <- df_tt_4 %>% gt(rowname_col = "Gender")

gt_tbl <- gt_tbl %>% tab_stubhead(label = "Género")

gt_tbl
```

<br>

Y muchas más cosas que puedes ver en la página web de [`gt`](https://gt.rstudio.com/).


<br>

---------------

<br>



# 7. Tablas para modelos

Las salidas de los resultados de estimación de modelos estadísticos con R son directamente usables para hacer tablas; no se pueden presentar tal cual, por ejemplo:




```{r, echo = FALSE}
urla <- "https://raw.githubusercontent.com/perezp44/iris_data/master/data/PIAAC_data_small.csv"
df <- read_csv(urla)
#names(df)
```



```{r, comment = ""}
my_model <- lm(Wage_hour ~ Education + Gender + Numeracy_score , data = df)
summary(my_model)
```


Hay varios paquetes que permiten obtener tablas con los resultados de la estimación de modelos estadísticos, por ejemplo el paquete [`stargazer`]

```{r, results = "asis"}
my_model <- lm(Wage_hour ~ Education + Gender + Numeracy_score , data = df)
stargazer::stargazer(my_model, type = "html")
```

<br><br>

El paquete [`modelsummary`](https://github.com/vincentarelbundock/modelsummary) también permite hacer tablas resumen de estimaciones de modelos. Además sus tablas son muy flexibles y fáciles de tunear gracias al paquete `gt`.


```{r}
#remotes::install_github('vincentarelbundock/modelsummary')
library(modelsummary)

df <- df %>% mutate(Numeracy_score_b = ifelse(Numeracy_score > mean(Numeracy_score, na.rm = TRUE), 1, 0)) #- binary variable for logit model

models <- list()
models[['W:  OLS 1']]   <- lm( Wage_hour         ~ Education + Gender + Numeracy_score , df)
models[['Nu: OLS 2']]   <- lm( Numeracy_score    ~ Education + Gender + Country, df)
models[['Nu: Logit 1']] <- glm( Numeracy_score_b ~ Education + Gender + Country, df, family = binomial())

mm <- msummary(models, title = "Resultados de estimación")
mm
```

<br>

Evidentemente hay más paquetes especializados en hacer tablas con resultados de la estimación de modelos, uno de los últimos que he visto es el paquete [`report`](https://easystats.github.io/report/):

> It automatically produces reports of models and dataframes according to best practice guidelines (e.g., APA’s style guide), ensuring standardization and quality in results reporting.

```{r, eval = FALSE}
#- no chuta. Pb con devtools::install_github("easystats/parameters")
library(report) #- devtools::install_github("neuropsychology/report")
my_model <- lm(Wage_hour ~ Education + Gender + Numeracy_score , data = df)
rr <- report(my_model)
```

<br>

```{r, comment = "", eval = FALSE}
to_table(rr)
```


Como  veis no me ha acabado de funcionar.

<br>

También permite obtener una descripción verbal de los resultados en texto:

```{r, comment = "", eval = FALSE}
to_fulltext(rr)
```

<br>

El paquete [`apaTables`](https://dstanley4.github.io/apaTables/index.html):

> This package creates Word files (.doc files) containing APA style tables for several types of analyses. Using this package minimizes transcription errors and reduces the number commands needed by the user.

```{r, comment = ""}
library(apaTables) #- install.packages("apaTables",dep = TRUE)
basic.reg <- lm(sales ~ adverts + airplay, data = album)
apa.reg.table(basic.reg, filename = "Table2_APA.doc", table.number = 2)
```

Tampoco me ha acabado de funcionar

<br>

Un paquete que permite presentar los resultados de estimación de maneras alternativas es [`flipRegression`](https://github.com/Displayr/flipRegression). En [este post](https://www.displayr.com/5-alternatives-to-the-default-r-outputs-for-glms-and-linear-models/) explican como usar sus funciones.

Este ya no lo pruebo!!



<br>

--------------------------------------------

<br>



# 8. Bibliografía/Recursos:


- Si lo que necesitas es hacer tablas para documentos pdf, puedes empezar por [aquí](https://sharleenw.rbind.io/post/tables_in_pdf/making-pdf-tables-in-r/). Al final remite a [este otro documento](https://haozhu233.github.io/kableExtra/awesome_table_in_pdf.pdf). También puedes usar este [generador de tablas](https://www.tablesgenerator.com/).


- Si quieres tablas de porcentajes etc... [aquí](https://dabblingwithdata.wordpress.com/2017/12/20/my-favourite-r-package-for-frequency-tables/) plantean varias posibilidades para hacerlas.

- Si quieres hacer tablas parecidas a las que se hacen con  PROC FREQ de SAS o CROSSTABS en SPSS puedes usar la función `CrossTable()` del paquete `gmodels`. En [este post](https://dabblingwithdata.wordpress.com/2018/02/26/r-packages-for-summarising-data-part-2/) muestran otras alternativas.

- Si necesitas hacer **3-way tables**, puedes hacerlas con `stats::xtabs()`. Para después imprimirla con `ftable(my_table)`. Lo explican[aquí](https://rstudio-pubs-static.s3.amazonaws.com/308591_6dff566d383946c881cb5b6a735a79fd.html) y [aquí](https://www.statmethods.net/stats/frequencies.html). Por ejemplo:


```{r, eval = FALSE}
my_table <- stats::xtabs(~ Education + Country + Gender, data = df)
stats::ftable(my_table) 
```

Otra alternativa para tablas de frecuencias de 3 variables es usar `janitor::tabyl(X1, X2, X3)`. Lo explican [aquí](https://cran.r-project.org/web/packages/janitor/vignettes/tabyls.html)


```{r, eval = FALSE}
df %>% janitor::tabyl(Education, Country, Gender)
```


- Más paquetes relacionados con tablas: [printr](https://yihui.name/printr/), [questionr](https://juba.github.io/questionr/), ...

- Los paquetes [`rhandsontable`](https://jrowen.github.io/rhandsontable/) y [`excelR`](https://swechhya.github.io/excelR/) permiten crear tablas editables por el usuario.


- El paquete [`expss`](https://cran.r-project.org/web/packages/expss/vignettes/tables-with-labels.html) hace tablas similares a las de SPSS.

- En este [post](https://appsilon.com/forget-about-excel-use-r-shiny-packages-instead/) hacen un repaso de paquetes que permiten crear tablas con características especiales como que sus valores sean editables por el usuario, que tengan formato condicionado a los valores de las tablas, que se puedan ordenar y filtrar sus valores etc ...


<br><br>

----------------------

<br>


# 9. Drag & drop pivot tables

El paquete [`rpivotTable`](https://github.com/smartinsightsfromdata/rpivotTable):

> The rpivotTable package is an R htmlwidget built around the pivottable library.

<br>

```{r}
#devtools::install_github(c("ramnathv/htmlwidgets", "smartinsightsfromdata/rpivotTable"))
library(rpivotTable)
rpivotTable(df_copy, rows = "Gender", cols = c("Country"), width = "100%", height = "400px")
```


<br><br><br><br><br><br><br><br><br><br><br><br><br><br><br>


