---
title: "R- base: algunas ideas básicas"
subtitle: "-- Slides 04 --"  
author: 
  - "Pedro J. Pérez"
date: '`r Sys.Date()`'
output:
  xaringan::moon_reader:
    lib_dir: libs
    css: xaringan-themer.css
    nature:
      highlightStyle: github   #- solarized-light
      highlightLines: true
      countIncrementalSlides: false
---

```{r setup, include = FALSE}
options(htmltools.dir.version = FALSE)
xaringanExtra::use_clipboard()
xaringanExtra::use_fit_screen()
xaringanExtra::use_tile_view()
xaringanExtra::use_tachyons()
xaringanExtra::use_extra_styles(hover_code_line = TRUE, mute_unhighlighted_code = FALSE)
xaringanExtra::use_panelset()
```

```{r xaringan-themer, include = FALSE, warning = FALSE}
library(xaringanthemer)
style_mono_light(base_color = "#1c5253", colors = c(red = "#f34213", purple = "#3e2f5b", orange = "#ff8811", green = "#136f63", white = "#FFFFFF", base = "#1c5253"))
```


class: inverse, center, middle

# R-base (algunas ideas básicas)

<html><div style='float:left'></div><hr color='#EB811B' size=1px width=796px></html>

### Es importante *empezar* a entenderlas

---

## Veremos conceptos/ideas como


- asignación

- tipos de datos

- estructuras de datos

- funciones

- paquetes: instalación y ayuda


<br>


---
class: inverse, center, middle

# Creación de objetos (asignación)

<html><div style='float:left'></div><hr color='#EB811B' size=1px width=796px></html>

#### En R la asignación generalmente se hace con .white.bg-green[<-]

---

### Creación de objetos y asignación (`<-`)

- El operador de asignación (`<-`) permite asignar datos/valores a variables/objetos. Con la asignación se crean objetos/variables que después podemos usar en otras operaciones.

--

- Es mucho más fácil explicarlo apoyándose en ejemplos:

```{r, eval = FALSE}
#- ¿Qué diferencias hay entre las siguientes 2 expresiones?
2 + 2
aa <- 2 + 2

#- una vez hemos creado una variable, podemos usarla para efectuar nuevos cálculos
aa + 1

#- podemos cambiar el valor de una variable
aa
aa <- 10
aa

#- ¿Qué hacen las siguientes lineas de código? 
aa <- 2 + 2
bb <- 5 + aa
cc <- 1 + aa * 2
dd <- bb
```


---

Se que te ha resultado muy fácil, pero vuelvo a insistir: 

> En R, la forma genérica de una operación de asignación, o de “creación de objetos”, es: .white.bg-purple[nombre_del_objeto <- valor] , por ejemplo .white.bg-purple[aa <- 2 + 2]

<br>


- Recuerda que para que un nombre sea sintácticamente válido en R sólo puede contener caracteres alfanuméricos (letras y números), puntos (.) y guiones bajos (_).

- Además, hay nombres reservados (TRUE, NA, if, while, do , next, for ...)

--

--------------------------

#### Global environment (primera referencia al)

Cada vez que asignamos un nombre a un valor, **R crea un nuevo objeto en el Global environment**. Veámoslo:

```{r, eval = FALSE}
aa <- 2 + 2
bb <- 5 + aa
cc <- 1 + aa * 2
dd <- bb

ls()              #- muestra los objetos q hay en el  Global env. 
rm(cc)            #- borra/elimina el objeto cc del Global env.
rm(list = ls())   #- borra todos los objetos del Global env.
```


---
class: inverse, center, middle

# Tipos de datos

<html><div style='float:left'></div><hr color='#EB811B' size=1px width=796px></html>

#### numéricos (enteros y doubles), lógicos y textuales

---

### Tipos de datos

- Hay 3 tipos principales: numéricos, de texto y lógicos, pero en realidad R tiene 6 tipos de datos. 

- Además, hay 4 valores especiales: NULL, NA, NaN, e infinito

- Cada dato, valor o variable es de un tipo. 

```{r, eval = FALSE}
aa <- "La calle en la que vivo es"    #- texto (character)
bb <- 4L                              #- número entero
cc <- 4.3                             #- número decimal
dd <- TRUE                            #- logical

typeof(aa)
typeof(dd)
```

<br>

- **IMPORTANTE**: El tipo de una variable determina las operaciones que se pueden hacer con él.

---

#### Operaciones con variables numéricas

- Operaciones aritméticas

```{r, eval = FALSE}
2 + 2
5 * 6
```

--

- Operaciones de comparación

```{r, eval = FALSE}
2 < 4    # MENOR que: esta expresión chequea si 2 es MENOR que cuatro. Como es cierto, nos devuelve un TRUE

2 > 4    # MAYOR que: esta expresión chequea si 2 es MAYOR que cuatro. Como es cierto, nos devuelve un TRUE

5 >= 7   # MAYOR o IGUAL que.
8 <= 8   # MENOR o IGUAL que.

5 == 4  # == IGUAL: == chequea si dos valores son iguales, como no son iguales devolverá FALSE

2 != 4   # NO IGUAL: como 2 no es igual a 4 nos devuelve TRUE
5 != 5   # NO IGUAL: como 5 es igual a 5, nos devuelve FALSE 
```

<br>

- Fíjate que estas expresiones de comparación al ser ejecutadas devuelven un “boolean”: el resultado de la comparación solo puede ser TRUE o FALSE si la afirmación es cierta o, por el contrario no es cierta. 

???
- Igual les hago ejecutar `2 = 2` a ver que les parece lo que sale


---

#### Operaciones con texto

- En R hay muchas funciones para trabajar/operar sobre texto

- Por ejemplo, la función `paste()` nos permite pegar o concatenar dos variables de tipo character:


```{r, eval = FALSE}
aa <- "Mi nombre es"
bb <- "Pedro"

paste(aa, bb)

paste(aa, bb, sep = " ... ")

# Prueba tú mismo que hace la función paste0()
```



```{r, eval = FALSE}
toupper(aa)
tolower(aa)

nchar(bb)                    #- nchar() nos devuelve el número de caracteres de un string

substring(bb, 2, nchar(bb))  #- substring() extrae caracteres de un string
```


---

#### Operaciones lógicas


```{r, eval = FALSE}
(4 > 3) & (3 < 2)  #- Y: como se cumplen las dos condiciones nos devuelve TRUE

(1==2) | (2 >3)   #- O: Como no se cumple ninguna de las 2 condiciones nos devuelve FALSE

!(4 > 3)          #- NOT: 4 es mayor que 3 es TRUE, pero el ! delante de esa condición la niega y pasa a FALSE

!!(4 > 3)         #- si niegas dos veces, vuelves al principio: TRUE

```

<br>

- Hay algunos operadores lógicos, por ejemplo: xor(), all(), any(), && y || , pero es fácil que no los usemos y si los usamos ya los veremos.



---
class: inverse, center, middle

# Estructuras de datos

<html><div style='float:left'></div><hr color='#EB811B' size=1px width=796px></html>

#### Es muy importante!!! pero en realidad para el curso basta con una "ligera" idea, porque trabajaremos (casi siempre) con una sola estructura de datos: los *data.frame*


---

#### Estructuras de datos

R sirve para hacer análisis estadísticos con datos, y los datos tienen que estar almacenados en alguna estructura. Las **principales estructuras de datos en R** son:

  - vectores

  - matrices

  - arrays (matrices multidimensionales)

  - listas

  - **data.frames**

--------------------------------

- Las que más utilizaremos en el curso son los data.frames, y en segundo lugar las listas. 

- Si, pero en realidad estas 2 estructuras (data.frames y listas) son en realidad agrupaciones de vectores; es decir, **la estructura básica, la más importante en R son los vectores**. 

- Son los más importantes porque el resto de estructuras se construyen a partir de grupos de vectores o añadiendo alguna propiedad adicional, o atributo, a un vector.



---
class: inverse, center, middle

# VECTORES

<html><div style='float:left'></div><hr color='#EB811B' size=1px width=796px></html>

#### No los utilizaremos mucho-mucho, pero es la estructura de datos fundamental


---

#### Vectores

- La estructura de datos fundamental en R es el vector. 

- En R, un vector es una estructura de datos que sirve para almacenar un conjunto ordenado de valores o elementos. 

- Un vector puede contener cualquier número de elementos; sin embargo, **todos los elementos deben ser del mismo tipo**. Por ejemplo, un vector no puede contener números y texto.

---

#### ¿Cómo crear un vector?

- Con la función .white.bg-purple[c()]

```{r, eval = FALSE}
aa <- c(3, 22, 6)
aa
is.vector(aa)
typeof(aa)
```

<br>

--

.panelset[
.panel[.panel-name[Tarea]

.white.bg-green[Tarea]: crea un vector de tipo character con 3 elementos

]

.panel[.panel-name[Solución]

```{r, eval = FALSE}
aa <- c("Hola", "número", "9")

is.vector(aa)
typeof(aa)
```


]
]

---

#### Coerción (implicita)

- ¿Qué ocurre si intentamos mezclar en un vector elementos de distinto tipo? R convertirá (coercerá) los elementos para que sean del mismo tipo

```{r, eval = FALSE}
aa <- c(4, 6,  "Hola")  #- intentamos poner en aa elementos numéricos y character (¿?)

is.vector(aa)
typeof(aa)       #- ¿qué ha pasado?
aa               #- ¿qué ha pasado?
```


- R convertirá todos los elementos al tipo más flexible: **`character > double > integer > logical`**. Por ejemplo, si en el vector hay un valor textual, todos los valores se convertirán al tipo character.

--

#### Coerción (explicita)

- A veces tendremos un vector de un tipo, por ejemplo numérico, pero nos gustaría convertirlo a por ejemplo character.

```{r, eval = FALSE}
aa <- c(1:4)
aa
aa <- as.character(aa)
aa
```

---

##### Subsetting con vectores

- En R podemos agrupar valores en vectores. Perfecto, pero habrá veces que necesitemos **manipular los vectores**. Por ejemplo necesitaremos acceder a determinados elementos de un vector. Este tipo de operaciones sobre los vectores se les conoce genéricamente como subsetting.

- Para hacer subsetting se usan los corchetes:  **`[]`**

- Vemos **3 tipos de subsetting**

--

---

###### 1. Seleccionar por posición

```{r, eval = FALSE}
aa <- c(10:1)
aa[c(1:2)]        #- primer y segundo elemento del vector

aa[c(1,2,9,10)]   #- dos primeros y 2 últimos

aa[c(1,1,10,10)]  #- si repites el indice se repite el elemento del vector
```
  
--
 
###### 2. Eliminar por posición
  
```{r, eval = FALSE}
aa <- c(10:1)

aa[-2]

aa[- c(1,2, 9:10)]
```
  
--

###### 3. Subsetting lógico


```{r, eval = FALSE}
aa <- 1:10
aa[aa >= 7]
aa[aa < 4]
```

---

#### Intenta entender bien el siguiente chunk. Es importante!!
  
```{r, eval = FALSE}
aa <- 1:10
aa <= 4
aa[aa <= 4]
aa <- aa[aa <= 4]
aa
```
  
--

##### Modificando elementos de un vector

```{r, eval = FALSE}
aa <- c(1:10)
aa[4] <- 88             #- el cuarto elemento de aa tomará el valor 88
aa <- c(aa, 111, 112)   #- añadimos 2 elementos al vector aa
```

--

##### Los vectores se pueden concatenar

```{r, eval = FALSE}
aa <- c(1:5)
bb <- c(100:105)
cc <- c(aa, bb)
```

---

#### Operaciones con vectores

- Generalmente son operaciones elemento a elemento

```{r, eval = FALSE}
aa <- 1:10
bb <- 1:10
aa + bb
aa * bb
```

- Si quieres hacer álgebra matricial son otros operadores

```{r, eval = FALSE}
aa  %*% bb
```

<br>
 
--

--------------------------------------------------

####  Recycling

```{r, eval = FALSE}
aa <- 1:10
aa + 1
```

---


#### Funciones vectorizadas

- La mayoría de funciones, y todos los operadores de R están vectorizados; es decir, si una función recibe como input un vector, se aplicará la función a cada uno de los elementos del vector.


```{r, eval = FALSE}
aa <- c(4, 9, 25)
sqrt(aa)
```

-----------------------------

--

#### Operaciones de comparación

```{r, eval = FALSE}
aa <- 1:3
bb <- 3:1

aa == bb
aa >= bb
aa != bb
```


- En las operaciones de comparación también aplica el Recycling

```{r, eval = FALSE}
aa <- 1:3
bb <- 2

aa == bb
aa >= bb
aa != bb
```


---
class: inverse, center, middle

# LISTAS 

<html><div style='float:left'></div><hr color='#EB811B' size=1px width=796px></html>

#### No las utilizaremos demasiado, pero ...


---

#### Lists

- Esta estructura de datos, aunque en realidad se construye por agrupación de vectores, sí que se comporta de forma diferente a los vectores. 


- Las listas son una estructura de datos heterogénea: sí pueden contener elementos de distinto tipo.

- La mejor forma de entender como funciona una lista es pensar que es como una cajonera. En cada cajón podemos poner objetos de diferentes tipos.

--

--------------------------

- Vamos a crear una lista. Se hace con `list()`

```{r, eval = FALSE}
# defino 3 vectores y una matriz
vec_numerico <- c(1:8)
vec_character <- c("Pedro", "Rebeca", "Susana")
vec_logic <- c(TRUE, FALSE, TRUE)
matriz <- matrix(1:6, nrow = 2, ncol = 3)

# creo una lista con cuatro elementos
my_list <- list(vec_numerico, vec_character, vec_logic, matriz)
my_list
```


---

- Las listas son **sumamente flexibles** porque un elemento de una lista puede ser otra lista.


- Como son tan flexibles, se usan para muchas cosas, por ejemplo para almacenar los resultados de la estimación de modelos estadísticos. (por ejemplo, los gráficos de ggplot internamente son listas)

--

- Un ejemplo:

```{r, eval = FALSE}
my_list_2 <- list(primer_slot = c(44:47), segundo_slot = my_list)
my_list_2
```

<br>


--

--------------------------------------

##### Subsetting con listas

- Ya lo veremos cuando lo necesitemos


---
class: inverse, center, middle

# DATA FRAMES 

<html><div style='float:left'></div><hr color='#EB811B' size=1px width=796px></html>

#### Estaremos todos el curso trabajando con DATA FRAMES


---

#### DATA FRAME's

-  Son otra **estructura de R para almacenar datos**. Se utiliza para almacenar datos tabulares, tablas de datos

- En el fondo, un data.frame es una lista. Al ser una lista **puede almacenar elementos de distinto tipo** (numéricos, carácter etc…). 


- PERO es una **lista especial**: está restringida a que sus elementos/slots son vectores con la misma longitud.; de forma que al final tenemos una tabla de datos, donde cada columna será una variable

- Otra propiedad de los data.frames es que sus vectores (o columnas)  tienen que tener un nombre: será el nombre de la variable.


---

#### Creación de data frame's

- Generalmente no crearemos data.frames sino que los importaremos de repositorios de datos, por ejemplo de Eurostat o del INE, pero hoy vamos a crear uno con la función **`data.frame()`**

```{r, eval = FALSE}
aa <- c(4, 8, 6, 3)
bb <- c("Juan", "Paz", "Adrian", "Marquitos")
cc <- c(FALSE, TRUE, TRUE, FALSE)

df <- data.frame(aa, bb, cc)
```

--

<br>

- Podemos ponerle otros nombres a las columnas, nombres que tengan sentido y que nos recuerden las variables que contienen:

```{r, eval = FALSE}
df <- data.frame(Nota = aa, Nombre = bb, Aprobado = cc)
```


---

#### Subsetting en data frames

Generalmente, cuando tengamos que hacer subsetting en un data frame, lo haremos **à la tidyverse**, pero conviene al menos conocer lo básico de como hacer subsetting con R-base.

Varias formas de subsetting:

- como si fuera una matriz. **Con [**.

- como si fuera una lista. De hecho un df es una clase especial de lista. **Podemos usar 3 operadores: [, [[ y $**.


<br>

------------------------------

--

#### subsetting como si fuera matriz (con [)


```{r, eval = FALSE}
df_s <- df[,1]       #- seleccionamos la primera columna. devuelve un vector !!!
df_s <- df[,c(2,3)]  #- seleccionamos la segunda y tercera columna. devuelve un df
df_s <- df[1, ]      #- seleccionamos primera fila de todas las variables. devuelve un df. ¿xq no devuelve un vector? Preguntad si no lo sabéis
df_s <- df[c(1,4), ]  #- seleccionamos primera y cuarta fila. devuelve un df
df_s <- df[2, 3]      #- seleccionamos segunda observación de la tercera variable. Devuelve un vector.
```


---

### subsetting como si fuera una lista (con [, [[, $)


#### Como lista con [

- siempre devuelve un df


```{r, eval = FALSE}
df_s <- df[3]        #- devuelve un df. Good!!
df_s <- df[c(1,2)]

#- también se puede hacer por nombre
df_s <- df["Name"]                #- devuelve un df
df_s <- df[c("Name", "Grade")]   
```

--

#### Como lista con [[


```{r, eval = FALSE}
df_s <- df[[2]]   #- Extraemos la segunda columna. Devuelve un vector, concretamente un factor. Ahhhh!!!!!
```

--

#### Como lista con $


```{r, eval = FALSE}
df_s <- df$Name   #- Extraemos la columna con nombre "Name". Devuelve un vector, concretamente un factor. Ahhhh!!!!!
df_s <- df$Grade  #- Extraemos la columna con nombre "Grade". Devuelve un vector numérico
```


---
class: inverse, center, middle

# FUNCIONES  

<html><div style='float:left'></div><hr color='#EB811B' size=1px width=796px></html>

#### Quizás lo más importante del curso sea entender bien cómo "funciona" una función

---

- Entender qué es una función y cómo “funciona una función” es muuuuy importante!!!

- Repito, es muy importante entender qué es y cómo usar una función. De hecho, todo lo que ocurre/pasa en R es porque has llamado a una función. Si algo ocurre en R es porque has hecho una llamada a una función, una “function call”.

>  To understand computations in R, two slogans are helpful:  
>     - Everything that exists is an object.  
>     - Everything that happens is a function call.  
>   — John Chambers  (creador de S)

-----------------------------------

--

- **¿Qué es una función?** Una función no es más un trozo de código R, unas instrucciones de R, a las que les hemos puesto/asignado un nombre; entonces, cuando invoquemos ese nombre, esa función, se ejecutarán esas lineas de código. (!!!)

- Como no creo que lo anterior os diga mucho, voy a usar 5 minutos para crear nuestra primera función. Vamos a R.

---

- Tras haber creado nuestra primera función, yo creo que entenderás mejor que una función no es más que un trozo de instrucciones/código en R que alguien ha creado para ser usada. Solo tenemos que invocar su nombre y dar valores a sus argumentos


- Vamos a profundizar en esta idea usando la función `sqrt()`: resulta que alguien se ha preocupado de construir una función llamada `sqrt()` que sirve para calcular raíces cuadradas. Vamos a usarla!!

---------------------------

--

<br>

- Para saber como usar una función lo que hay que hacer es **consultar la ayuda de la función**; sí cada función de R tiene una página de ayuda interna. 

- Para abrir la ayuda de una función tienes que situar el cursor en el nombre de la función y pinchar en .white.bg-purple[F1]. También puedes hacer:

```{r, eval = FALSE}
help(sqrt)
```

- Pufff!!! la ayuda de la función parece muy complicada. Sí, eso parece: hay que aprender a leer las ayudas de las funciones. **Esto es MUY IMPORTANTE!!!!** si quieres aprender a manejarte con R. Enseguida lo vemos

---

- Aunque no lo entiendas del todo, tienes que saber que la estructura de una función es:  .white.bg-purple[nombre_de_la_funcion(argumento_1, argumento_2, ....) ] . Luego volveré a esto.

<br>

- .white.bg-green[Tarea:]Ejecuta estas instrucciones e intenta entender que ocurre.

```{r, eval = FALSE}
sqrt(9)
sqrt(9, 4)   #- no funciona ¿por qué? ¿cuantos argumentos tiene la f. sqrt()?
sqrt("9")    #- no funciona, ¿por qué? ¿Cómo, de que tipo, ha de ser el argumento?
```

<br>

---

- En realidad la estructura de una función es: 
  
   ```
    nombre_de_la_funcion(argumento_1 = valor_1, argumento_2 = valor_2, ....)
   ```

- El nombre de la función sqrt() es `sqrt`, ok, pero ¿cuales son sus argumentos? Si miramos más detenidamente la ayuda, veremos que sí, que sólo tiene un argumento x , que además debe ser numérico. (!!!). Vamos a intentar entenderlo:


```{r, eval = FALSE}
sqrt(9)       #- en realidad no hace falta poner el nombre del argumento
sqrt(x = 9)   #- 
sqrt(x = 4)
```

--

--------------------------

- Vamos a aprender a diferenciar el nombre y el valor del argumento de una función:

```{r, eval = FALSE}
sqrt(9)
sqrt(x = 9)

x <- 25
sqrt(x)

sqrt(x = x)  #- !!!

sqrt(x = un_valor)
sqrt(nn = 9)
```


---

- .white.bg-green[Tarea:] calculad con R el logaritmo de 1000 en base 10.  

    Para ello tenéis que usar la función log(), y cómo no sabéis cómo se usa, no sabéis cómo es su sintaxis, no sabéis cuales son sus argumentos, os tocará mirar la ayuda de la función.
    

--

.panelset[
.panel[.panel-name[Tarea]
    
- Venga, que os ayudo: `log(1000)` no va a funcionar. ¿Por qué? para saberlo tendrás que mirar la ayuda de la función `log()`

```{r, eval = FALSE}
help(log)
```
]

.panel[.panel-name[Solución]


```{r, echo = TRUE, eval = FALSE}
log(1000)  #- como no especificamos el valor del argumento "base",
           #- R lo fija a su valor x defecto; es decir, base = exp(1) 
           #- tomando logaritmos naturales
```


```{r, echo = TRUE, eval = FALSE}
log(x = 1000, base = 10)    #- GOOD

log(1000, base = 10)        #- es equivalente
log(x = 1000, 10)           #- es equivalente
log(1000, 10)               #- es equivalente

log(1000, bas = 10)         #- funciona, pero ...
```

¿Por qué no podemos usar la expresión de abajo?

```{r, eval = FALSE}
log(10, 1000)
```


```{r, eval = FALSE}
log(base = 10, 1000)
```

]
]

---

#### Para finalizar (de momento) con las funciones, 3 cosas:

- Leeros el **apéndice A.1** del libro [Data Visualization
A practical introduction](https://socviz.co/index.html#preface) de Kieran Healy. El apéndice está aquí[https://socviz.co/appendix.html#a-little-more-about-r], y se llama **"How to read an R help page"**. 


--

------------------

- En casa, podéis **ver [este video](https://psyteachr.github.io/msc-data-skills/func.html)**: en él nos cuentan que la estructura general de una función es:


  ```{r, eval = FALSE}
    function_name <- function(my_args) {
    # process the arguments
    # return some value
    }
  ```

--


Por ejemplo, podríamos crear una función para sumar 1:

```{r, eval = FALSE}
add1 <- function(my_number) {
  my_number + 1
}
```

--

--------------------------

- Para finalizar de verdad con las funciones, tenéis una **nueva tarea**: cread una función que sume dos números (!!)



---

.panelset[
.panel[.panel-name[Tarea 1]
    
- Os la recuerdo: tenéis que crear una función que sume 2 números

- Venga, que os ayudo: Hay que utilizar la f. llamada `function()` y poner entre llaves el código que quieres que implemente la función.  
  Ahhh y has de poner un nombre a tu función.   
  Ahh, y has de poner el nombre de los argumentos de tu función dentro del paréntesis, separados por comas.   
  Quedará algo así:




```{r, eval = FALSE}
name_of_my_function <- function(<los argumentos van AQUI>){
  #- aquí tienes que poner el código de la función
}
```

]

.panel[.panel-name[Solución]

Esta vez no hay solución.

<br><br><br><br>

```{r, echo = FALSE}
countdown::countdown(minutes = 0, seconds = 45)
```

]

.panel[.panel-name[Tarea 2]

Tenemos que mejorar  nuestra función: vamos a poner valores por defecto a los argumentos (por si alguien se olvida de introducir los valores a nuestra función).

  - Por ejemplo que el valor por defecto del primer argumento sea 4 y el del segundo argumento que sea 6.

]

.panel[.panel-name[Solución 2]

Venga, os doy una solución parcial. Solo tenéis que rellenar los 4 sitios donde aparece "..."

```{r, eval = FALSE}
... <- function(n1 = ... , ... = 6){
   ... + n2
}
```

<br><br><br><br><br><br>

```{r, echo = FALSE}
countdown::countdown(minutes = 0, seconds = 45)
```


]
.panel[.panel-name[NO MIRAR!!]

<br>

##### Solución a la primera tarea

```{r, eval = FALSE}
my_suma <- function(n1 , n2){
   n1 + n2
}

#- vamos a usar nuestra función
my_suma(2, 3)
my_suma(2)        #- xq no funciona
```


##### Solución a la segunda tarea

```{r, eval = FALSE}
my_suma <- function(n1 = 4 , n2 = 6){
   n1 + n2
}

#- vamos a usar nuestra función
my_suma(2, 3)
my_suma(2)        #- xq ahora sí funciona
```

]

]



---
class: inverse, center, middle

# Paquetes: instalación y ayuda

<html><div style='float:left'></div><hr color='#EB811B' size=1px width=796px></html>

#### Es importante entender la diferencia entre paquetes en CRAN y en otros repositorios, y sobre todo, saber buscar la ayuda de un paquete.

---

- **¿Qué son los paquetes?** trozos/porciones de código R que podemos **instalar** en nuestro ordenador

- **¿Qué ganamos instalando un paquete?** Los paquetes nos proveen de nuevas funciones o nuevos datos; es decir incrementa la funcionalidad de R: por ejemplo, con el pkg `meme` podemos hacer memes.

------------------------------------------

--

- R tiene un **repositorio oficial** llamado [**CRAN**](https://cran.r-project.org/). Ahora mismo tiene 16.273 paquetes. [Aquí](https://cran.r-project.org/web/packages/index.html) puedes ver el listado de paquetes ordenados alfabéticamente y por fecha, y [aquí](https://cran.r-project.org/web/views/) ordenados por tópico.

- Para instalar un **paquete que está en CRAN** hay que usar: 

```{r, eval = FALSE}
install.packages("dplyr")    #- instalamos el pkg dplyr en nuestro ordenador
library(dplyr)               #- cargamos dplyr en memoria de R para así poder usarlo
```

----------------------------

--

- Hay **paquetes que no están en CRAN**, sino que están en otros repositorios; por ejemplo en [`Github`](https://github.com/). Para instalar un paquete de Github hay que tener instalado el paquete `remotes` o `devtools` y hacer:

```{r, eval = FALSE}
install.packages("remotes")    #- previamente hay que instalar el pkg remotes
remotes::install_github("tidyverse/dplyr")   #- instalamos la versión de github del pkg dplyr
library(dplyr)    #- cargamos dplyr en memoria de R para así poder usarlo
```


---
#### Obtener ayuda de un paquete

- Los paquetes que están en CRAN, tienen obligatoriamente un manual en pdf, pero son **mucho más didácticas las vignettes** (que no son obligatorias).

- Por ejemplo, el paquete **`dplyr`** está en CRAN en [esta dirección](https://cran.r-project.org/web/packages/dplyr/index.html). Como podéis ver tiene un manual en pdf y un listado de viñetas.

--

- Si el paquete tiene vignettes, también puedes consultarlas desde RStudio usando cualquiera de las 2 expresiones de abajo: 

```{r, eval = FALSE}
help(package = "dplyr")
browseVignettes("dplyr")
```

--

- Generalmente, incluso los paquetes que están en CRAN, tienen una versión de desarrollo en Github. Por ejemplo, [aquí](https://github.com/tidyverse/dplyr) tienes el link al repo de dplyr en Github.

- Además, cada vez es más frecuente que los paquetes tengan una pagina web propia. Por ejemplo [aquí](https://dplyr.tidyverse.org/) tienes la pagina web de `dplyr`. Generalmente tienen una sección llamada "Articles" donde tienes las vignettes.



- Aunque la verdad, muchas veces, la forma más rápida de aprender a usar un paquete es buscar en Google, y generalmente encuentras un post con una buena introducción al paquete.

---
.panelset[
.panel[.panel-name[Tarea]

Imagina que queremos usar el paquete **`explore`** ya que parece que facilita el análisis rápido de datos. **Trata de usar este paquete** para analizar un conjunto de datos; p.ej.  el conjunto de datos `iris` o el conjunto de datos `penguins` del paquete `palmerpenguins`.

  - *Yo*: Sí, se que no lo has usado nunca ...  pero sabes que generalmente los paquetes tienen vignettes y que igual en algún post describen su uso. Venga a ello!!!

  - *Tú*: pero es que estoy cansado, y da pereza, y no voy  a saber, casi mejor me espero a que lo  hagas tú.
  
  - *Yo*: Venga a buscar información de ese paquete!! Ni se te ocurra mirar la "solución".

]

.panel[.panel-name[Solución]

```{r, echo = TRUE, eval = FALSE}
#- post: https://rolkra.github.io/start-to-explore/
#- CRAN: https://cran.r-project.org/web/packages/explore/index.html
#- Github: https://github.com/rolkra/explore

#- install.packages("explore")                 #- instalamos la versión de CRAN
#- devtools::install_github("rolkra/explore")  #- instalamos la versión de Github

#- vamos a usar el paquete con el conjunto de datos `iris`
library(explore)
explore(iris)

#- vamos a usar explore para analizar `penguins`
library(palmerpenguins)
library(explore)
explore(penguins)
```

]
]
