---
title: "Bit치cora"
author:
  name: Pedro J. P칠rez
  affiliation: Universidad de Valencia | Dpto. An치lisis Econ칩mico
  # email: pedro.j.perez@uv.es
date: "`r format(Sys.time(), '%d %B %Y')`"
output:
  html_document:
  #  css: !expr here::here("assets", "styles_pjp.css")  #-https://stackoverflow.com/questions/56681879/how-to-use-here-for-paths-to-css-before-body-and-after-bod
    theme: paper
    highlight: textmate 
    self_contained: yes
    number_sections: no
    toc: true
    toc_depth: 3 
    toc_float: 
      collapsed: false
      smooth_scroll: false
    #code_folding: show
    #self_contained: TRUE
    #df_print: kable
    #code_download: true
editor_options: 
  chunk_output_type: console
#bibliography: "`r here::here('assets', 'biblio.bib')`"  #- joooder. single quotes https://community.rstudio.com/t/use-here-here-function-in-yaml-option/18667/9
---


```{r chunk_setup, include = FALSE}
knitr::opts_chunk$set(echo = TRUE, eval = TRUE, message = FALSE, warning = FALSE, include = TRUE,
                      cache = FALSE, cache.path = "/caches/", comment = "#>",
                      #fig.width = 7, fig.height= 7,   
                      #out.width = 7, out.height = 7,
                      collapse = TRUE,  fig.show = "hold",
                      fig.asp = 7/9, out.width = "60%", fig.align = "center")
```

```{r options_setup, echo = FALSE}
options(scipen = 999) #- quitar notaci칩n cient칤fica
```


<div class = "blue">
<br> **BITACORA:** el objetivo es crear los **EJEMPLOS** que usar칠 durante el curso BigData para el curso 2020-21 <br>
</div>




Crear un listado de ejemplos para BigData 2020-21. Dos grupos: posibles y preparados. Creo que varias categor칤as:

  - muy-sencillos  
  - sencillos  
  - con miga  
  - dificiles pero  
  - muy dif칤ciles  





# 1. Ideas/pkgs/pots a usar

Pues eso cosas q creo que tienen potencial/recorrido

- `rgeoboundaries` es un pkg con las Political Administrative Boundaries Dataset: <https://github.com/wmgeolab/rgeoboundaries>. Tengo un ejemplo a medias

- `tibbletime `: pks q es Time-aware tibbles; puedo ense침arles a ver ST: <https://github.com/business-science/tibbletime>

- un post sobre uso bicicleta en Auckland: <https://kimnewzealand.github.io/2019/04/08/bike-network/>   usa datos de OSM

- pkg para datos de WhatsApp: <https://github.com/JBGruber/rwhatsapp>


# 2. EJEMPLOS

# 1. Ejemplos ya preparados

## muy-sencillos  

## sencillos  

## con miga  

## dificiles pero 

## muy dif칤ciles  


<br>

# 2. Ejemplos posibles


## muy-sencillos  

## sencillos  

## con miga  

- \@nowosad: esperanza de vida por pa칤ses en el tiempo: mapas, animados etc...: https://nowosad.github.io/post/life-expectancy-animated   (creo que se puede hacer bien. solo hay un peque침o pb al ppio)

- es un ejemplo chulo se baja datos de unmeployment claims con el pkg tidyquant y hace varios gra치icos https://rviews.rstudio.com/2020/04/16/state-unemployment-claims/

## dificiles pero


- gr치fico animado con datos de alcohol: est치 bien, pero sin pasarse, los datos son de WHO, el 칰nico Pb es que el c칩digo es muy largo 

  - \@ikashnitsky repo on GitHub https://github.com/VictimOfMaths/WHOGISAH  
  - el gr치fico (en realidad un gif):  https://twitter.com/VictimOfMaths/status/1192494930788265991?s=20


- starwars social networs y m치s gr치ficos: [post](http://evelinag.com/blog/2015/12-15-star-wars-social-network/), [otro post](http://evelinag.com/blog/2016/01-25-social-network-force-awakens/index.html)



## muy dif칤ciles  


# 3. Tem치ticos


## Economia

- replicar tablas de The Economist. el codigo es viejuno, pero ... https://macro.cepremap.fr/article/2020-06/economic-indicators/


- un ejemplo chulo, que se mira la cotizacion de una accion: https://curious-joe.net/post/have-r-look-after-your-stock/
- salarios NBA: https://statisticaloddsandends.wordpress.com/2020/08/29/nba-salaries/


- migraciones en EU, pues son flujos de gente y esta chulo y creo que f치cil: <https://fcorowe.github.io/mappingeuflows/>


## covid

- corona worst days: un heatmap muy chulo y m치s: [post](https://cedricscherer.netlify.app/2020/03/31/corona-covid-19-death-tolls-worst-day-so-far/) y el [repo](https://github.com/Z3tt/Corona-Worst-Days)

- datoooos covid: https://kjhealy.github.io/covdata/index.html

- API para Oxford covid database: https://github.com/como-ph/oxcovid19


## scrapping

- audiencias del senado chileno: [post](https://rivaquiroga.cl/posts/2020/05/scraping-audiencias-senado-parte-1/)

- scrapping de rotten tomatoes: https://selbydavid.com/2020/05/06/films/

- parece q es good para scrapping. lo han retuiteado molt: https://ryo-n7.github.io/2020-05-14-webscrape-soccer-data-with-R/

- un video de 5 minutos pa webscrepping easy: https://www.youtube.com/watch?v=OHi6E8jegQg

- paper q explica como y porque SCRAPPING etc...de las 2 Mines : https://www.datapedagogy.com/post/web-scrape/


## ML


- usar Keras para generar dialogos de Star Wars: \@LucyStats: This post shows how to mimic Star Wars characters' speech using neural nets in #rstats!
游댕 https://www.kaggle.com/guidant/mimicking-star-wars-characters-using-a-i-rnn  Authors website: https://g-dant.github.io/



## Valencia


- los del ayuntamiento de VLC \@EstadisticaVLC: un gr치fico de facetas sobre el n칰mero de personas por hogar en #Val칟ncia por #distritos proveniente de los resultados del #Bar칩metroVLC de marzo de 2020.
El c칩digo:     https://bit.ly/2y87lc0 https://twitter.com/EstadisticaVLC/status/1261258230262632448/photo/1

# 4. mapas

- isocronas con mapboxapi: [post](https://walker-data.com/mapboxapi/)

- culburra map [art]: hace como un cuadro: <https://github.com/deanmarchiori/culburra>. ya tengo el script, PERO habr칤a que modificarlos para que sea de Valencia o de cualquier pueblo





# ZZ. Biblio

En realidad sitios de casos:

- casos de rOpensci: quieren recopilar casos q usen sus pkgs . Hicieron un post, [aqu칤](https://ropensci.org/blog/2019/10/15/use-cases/). El listado decasos creo que es este: <https://discuss.ropensci.org/latest>



